【裁判字號】    98,台上,1206
【裁判日期】    980306
【裁判案由】    違反毒品危害防制條例
【裁判全文】
最高法院刑事判決            九十八年度台上字第一二０六號
上訴人  甲○○
上列上訴人因違反毒品危害防制條例案件，不服台灣高等法院中
華民國九十六年十二月五日第二審判決（九十六年度上訴字第三
七六六號，起訴案號：台灣板橋地方法院檢察署九十五年度偵緝
字第二０四五號＜原判決誤載為毒偵字第二０一六號＞），提起
上訴，本院判決如下：
    主  文
原判決撤銷，發回台灣高等法院。
    理  由
本件原判決認定上訴人甲○○於民國九十五年十月十三日不詳時
間，與綽號「阿彬」之不詳姓名成年男子，在台北縣三重市共同
販賣第二級毒品甲基安非他命一小包予王明輝，未及完成交易即
為警查獲，因而維持第一審論上訴人以共同販賣第二級毒品未遂
罪刑（處有期徒刑肆年，及為相關沒收之宣告）之判決，駁回上
訴人在第二審之上訴。固非無見。
惟查：一、販賣毒品罪，以行為人主觀上具有營利之目的或意思
，而販入或賣出毒品，或二者兼而有之，為構成要件。其以原價
或低於原價讓與他人時，仍屬販賣行為；如基於販入以外之其他
原因而持有，並始終無營利之意思，而為有償或無償讓與他人之
情形，則以轉讓毒品罪論處。故此類犯罪之科刑判決書，自應就
此項係基於營利之目的或意思而販賣毒品之事實，於判決內明確
記載，並敘明憑以認定之證據及理由，始足為適用法律之依據。
原判決對於上訴人如何係與「阿彬」之人共同基於營利之目的或
意思，而著手販賣甲基安非他命予王明輝，未為調查審認，並於
判決內翔實記載及說明認定之依據，遽論以販賣第二級毒品未遂
罪刑，自嫌調查職責未盡及理由不備。二、毒品危害防制條例第
十九條第一項規定：「犯第四條至第九條、第十二條、第十三條
或第十四條第一項、第二項之罪者，其供犯罪所用或因犯罪所得
之財物，均沒收之。」固採義務沒收主義，然該條項之有關沒收
，係刑法第三十八條第一項第二款、第三項之特別規定，故供犯
該項所列之罪所用之物，仍以屬於犯人所有為限，始得宣告沒收
。上訴人陳稱：扣案門號0000000000號行動電話非其
所有等語，參以卷附「大眾電信資料查詢」似記載該行動電話之
用戶為「何佳妮」（身分證統一編號：Ｚ000000000；
戶籍地址：台北縣三重市○○○路三一六號十二樓之一），並有
該「何佳妮」之個人基本資料查詢結果可稽（地址為三重市○○
街五號四樓）（以上見第二０一六號偵查卷第五五、六四頁）；
縱依上訴人所供，該門號行動電話係「阿彬」所交付，但是否確
為上訴人或其共同正犯「阿彬」所有，卷內資料尚欠明瞭，即無
從執為沒收之依據。原審未為查明，逕認該扣案行動電話屬上訴
人與「阿彬」所有供本件販賣第二級毒品所用之物，而依毒品危
害防制條例第十九條第一項規定，予以宣告沒收，自難謂允洽。
以上或為上訴意旨所指摘，或為本院得依職權調查之事項，應認
原判決有撤銷發回更審之原因。
據上論結，應依刑事訴訟法第三百九十七條、第四百零一條，判
決如主文。
中    華    民    國  九十八  年    三    月    六    日
                      最高法院刑事第十庭
                          審判長法官  邵  燕  玲
                                法官  李  伯  道
                                法官  孫  增  同
                                法官  李  英  勇
                                法官  洪  昌  宏
      本件正本證明與原本無異
                                      書  記  官
中    華    民    國  九十八  年    三    月   十二   日
                                                     Ｍ


司法院資訊處製作；財團法人民間司法改革基金會備份。
